【裁判字號】    98,上訴,127
【裁判日期】    980430
【裁判案由】    殺人未遂等
【裁判全文】
臺灣高等法院高雄分院刑事判決         98年度上訴字第127號
上  訴  人
即  被  告    乙○○
選任辯護人    陳水聰    律師
上列上訴人因強盜案件，不服臺灣高雄地方法院97年度訴字第14
95號中華民國97年12月25日第一審判決（起訴案號：臺灣高雄地
方法院檢察署97年度偵字第22681 號），提起上訴，本院判決如
下：
    主  文
原判決關於強盜部分暨定執行刑部分均撤銷。
乙○○犯強制罪，處有期徒刑參年。
    事  實
一、乙○○於民國（以下同）97年8 月6 日下午4 點多，在高雄
    縣大寮鄉中興村6 巷19號唐明哲住處，因飲酒後不滿唐明哲
    未幫忙找工作，及認為唐明哲看不起伊，竟於喝酒（未達不
    能辨識其行為違法或欠缺依其辨識而行為之能力，亦未達辨
    識行為違法或依其辨識而行為之能力，顯著減低之情形）後
    因一時情緒衝動，明知頭部係人體最重要器官之一，對之不
    斷強力重擊會造成被毆打者受到重創影響腦部功能最終可能
    喪失意識，竟基於使人受重傷之故意，接續徒手揮拳毆打唐
    明哲臉部及頭部，致唐明哲受有頭部嚴重外傷及顱內出血、
    顏面骨骨折並呼吸衰竭嗣造成唐明哲四肢癱瘓、意識不清、
    無法言語、長期臥床、飲食由鼻胃管灌食之重傷害（重傷害
    部分業經原審判處有期徒刑10年並据乙○○於本院審理時撤
    回上訴而確定），而乙○○於毆打唐明哲期間，唐明哲之母
    甲○○見狀前來阻止，乙○○另基於強制之犯意，手持唐明
    哲所有放置在屋內，質地堅硬足以作為兇器之鐵管1 支，先
    敲打地上後，即用鐵管自唐明哲後方把鐵管抵住唐明哲脖子
    ，強制脅迫唐明哲及甲○○稱：今天一定要拿（新臺幣下同
    ）2000元借我，不然要打死唐明哲等語，並仍持續以強暴方
    式毆打唐明哲，致唐明哲及甲○○心受脅迫，甲○○立即前
    往隔壁鄰居借2000元交付乙○○，至同日18時許乙○○始歇
    手離去。嗣翌日（7 日）5 時許，因唐明哲高燒未退，甲○
    ○旋將唐明哲送醫急救，並請他人報警，員警於同日23時通
    知乙○○到案。
二、案經高雄縣政府警察局林園分局報告臺灣高雄地方法院檢察
    署檢察官偵查起訴。
    理  由
壹、證據能力部分
一、警卷內所附被害人唐明哲住院照片2 張、上訴人乙○○當時
    （指本案發生後至警局製作筆錄時）手掌照片2 張、現場照
    片12張，均係由照相、攝影設備拍攝所得，因照相、攝影係
    屬機械性記錄特徵，也就是認識對象的是照相、攝影鏡頭，
    透過鏡頭形成的畫面映寫入膠卷或儲存裝置，然後還原於照
    相紙上或將之列印，故照相中不含有人的供述要素，再現實
    情形與作為傳達結果的照相、攝影，在內容上的一致性是透
    過機械的正確性來加以保障的，在照相、攝影中，並不存在
    人對現實情形的知覺、記憶，在表現時經常可能發生的錯誤
    （如知覺的不準確、記憶隨時間推移而發生的變化），故相
    片當然是非供述證據。易言之，上開卷附照片部分，乃處理
    本案之警員，依機械之方式所留存之現場影像等，並非供述
    證據，無傳聞法則適用，具有證據能力。
二、證人甲○○於警詢所為之供述，辯護人認係審判外之陳述無
    證據能力等語，經查證人甲○○於原審及本院審理時既曾出
    庭作證，其於法院之證述與警詢之陳述並無不符情形，即無
    刑事訴訟法第159 條之2 所規定情形，故就案發經過情形，
    自應以被害人於法院之證述作為證據，證人甲○○於警詢之
    陳述即無證據能力。
三、按被告以外之人於審判外之陳述，雖不符刑事訴訟法第159
    條之1 至第159 條之4 等4 條之規定，然若當事人於審判程
    序中同意作為證據，法院審酌該言詞陳述或書面陳述作成時
    之情況，認為適當者，亦得為證據；又當事人、代理人或辯
    護人於法院調查證據時，知有刑事訴訟法第159 條第1項 不
    得為證據之情形，而未於言詞辯論終結前聲明異議者，視為
    有前項之同意，同法第159 條之5 定有明文。此立法意旨在
    於傳聞證據未經當事人之反對詰問予以核實，原則上先予排
    除。惟若當事人已放棄反對詰問權，於審判程序中表明同意
    該等傳聞證據可作為證據；或於言詞辯論終結前未聲明異議
    ，基於尊重當事人對傳聞證據之處分權，及證據資料愈豐富
    ，愈有助於真實發見之理念，且強化言詞辯論主義，使訴訟
    程序得以順暢進行，上開傳聞證據亦均具有證據能力。本案
    公訴人、上訴人乙○○、辯護人對於以下引用之證據資料，
    其中關於傳聞證據部分，均未爭執其證據能力，審酌該等證
    據作成時之情況，認為並無不適當者，依上開說明，均認應
    有證據能力。
貳、實體部分
一、上揭持鐵管架在被害人唐明哲脖子上並持以將之毆打，於打
    唐明哲時有提到說好要借錢給伊，在打唐明哲時，他媽媽有
    叫不要打，說要跟鄰居借錢，他媽媽拿了2 千元替唐明哲先
    借給伊之事實，業据上訴人乙○○於本院審理時坦承不諱，
    核與証人即被害人之母甲○○於本院審理時陳稱：「他要我
    兒子幫忙找工作，但是被告沒有去工作，當時被告有喝酒，
    大約是中午左右的事情，當天又要我兒子找工作，老闆說現
    在沒有欠人，他來我家責備我兒子說我兒子說話不算話，沒
    有用啦，我因為想睡覺，要被告回去，後來他發酒瘋，要向
    我兒子借錢，我兒子沒錢借他，被告就說要替我教訓我兒子
    就開始打我兒子」「如果沒有拿錢借他，他說要給我死，我
    後來才向我隔壁借錢，借二千元給他，他拿了之後就走了」
    「（問：妳兩千元向誰借？）答：鄰居是姓熊的，隔天被告
    的祖母有還」等語，及証人李桂陳稱：當天被告去被害人家
    ，他們在對話，我大約五點半聽到甲○○的哭聲求被告不要
    打我們，我後來問甲○○說他在哭什麼他在撫摸臉頰，被告
    從被害人的屋內探頭出來說阿嬤跌倒沒事啦，甲○○也不敢
    說，我在六點多出外拜拜，隔天早上外出運動看到被害人家
    燈亮，問他們，才說事情處理完再告訴你，後來她要我進來
    看她兒子」「聽甲○○說被告要向被害人借錢」等語相符（
    均見98年4 月6 日本院審判筆錄），足見上訴人乙○○是以
    強制手段向被害人唐明哲母子借錢，事証明確，其犯行已堪
    認定。
二、上訴人乙○○持鐵管以毆打方式強迫被害人唐明哲母子借錢
    ，核係犯刑法第304 條之強制罪。公訴人認上訴人乙○○係
    犯刑法第328 條之強盜罪，惟查：上訴人乙○○與被害人唐
    明哲是鄰居，是多年朋友，2 人經常一起喝酒，出事當天也
    一起喝酒，上訴人乙○○前曾向被害人唐明哲多次借錢，此
    次也是聲稱要向被害人借錢，此經証人即被害人之母甲○○
    於本院審理時陳明，已如前述，所借2 千元於次日即由上訴
    人乙○○之祖母償還，因所借金額非多，且與一般強盜犯怕
    人認出而強盜陌生人財物者不同，是上訴人乙○○辯稱並無
    不法所有之強盜意圖，是要借錢等語，應屬可信，尚難遽認
    上訴人乙○○是強盜，因起訴基本事實相同，爰變更起訴法
    條，附此敘明。上訴人乙○○一行為對被害人唐明哲母子2
    人強制借錢，侵害2 人法益，是一行為侵害2 罪名，應依想
    像競合犯之規定從一重處斷。
三、原審予以論科，固非無見，惟查本件上訴人乙○○是基於向
    鄰居友人強制借錢之意圖，並非基於不法所有之強盜意圖，
    原審遽認係強盜，尚有未洽，上訴人乙○○上訴謂並無強盜
    意圖，是要借錢等語，為有理由，原判決此部分既有可議，
    原判決此部分暨定執行刑部分自應予撤銷改判。審酌上訴人
    乙○○為向友人唐明哲借錢，竟持鐵管以強制方式將之毆打
    ，使被害人唐明哲被打至受有現為植物人之重傷害，意識應
    無恢復正常可能，可能終生需臥於病床，所造成結果相當嚴
    重等一切情狀，爰量處有期徒刑3 年。上訴人乙○○持用以
    毆打被害人唐明哲之鐵管是在唐明哲家中隨手取來，為被害
    人唐明哲所有，非上訴人乙○○所有，不予宣告沒收，附此
    敘明。
據上論結，應依刑事訴訟法第369 條第1 項前段、第364 條、第
299 條第1 項前段、第300 條，刑法第304 條、第55條，刑法施
行法第1條之1，判決如主文。
本案經檢察官許美女到庭執行職務。
中    華    民    國    98    年    4     月    30    日
              刑事第六庭    審判長法  官  王憲義
                                  法  官  邱永貴
                                  法  官  張盛喜
以上正本證明與原本無異。
被告不得上訴。
檢察官如不服本判決應於收受本判決後10日內向本院提出上訴書
狀，其未敘述上訴理由者，並得於提起上訴後10日內向本院補提
理由書狀（均須按他造當事人之人數附繕本）「切勿逕送上級法
院」。
中    華    民    國    98    年    4     月    30    日
                                  書記官  黃一秋
附錄本件判決論罪科刑法條：
中華民國刑法第304 條
（強制罪）
以強暴、脅迫使人行無義務之事或妨害人行使權利者，處3 年以
下有期徒刑、拘役或3 百元以下罰金。
前項之未遂犯罰之。


司法院資訊處製作；財團法人民間司法改革基金會備份。
